臺灣臺北地方法院民事裁定
111年度北簡字第16262號
原      告  中國信託商業銀行股份有限公司


法定代理人  利明献  


被      告  林均鴻（即被繼承人李錦東之遺產管理人）

上列當事人間給付簽帳卡消費款事件，本院裁定如下：
    主      文
本件移送臺灣雲林地方法院。
    理      由
一、按訴訟由被告住所地之法院管轄；當事人得以合意定第一審
    管轄法院，但如當事人之一造為法人或商人，依其預定用於
    同類契約之條款而成立，按其情形顯失公平者，他造於為本
    案之言詞辯論前，得聲請移送於其管轄法院，民事訴訟法第
    1條第1項、第24條第1項前段、第28條第2項前段分別定有明
    文。考其立法意旨，在於當事人之一造為法人或商人時，通
    常占有經濟上之強勢地位，如因契約涉訟而須赴被告之住、
    居所地應訴，無論在組織及人員編制上，均尚難稱有重大不
    便。如法人或商人以預定用於同類契約之債務履行地或合意
    管轄條款，與非法人或商人之他造訂立契約時，他造就此類
    條款表面上雖有締約與否之自由，實際上幾無磋商或變更之
    餘地。則一旦因該契約涉訟，他造即必須遠赴法人或商人以
    定型化契約所預定之法院應訴，在考量應訴之不便，且多所
    勞費等程序上不利益之情況下，經濟上弱勢者往往被迫放棄
    應訴之機會，如此不僅顯失公平，並某程度侵害經濟上弱勢
    者在憲法上所保障之訴訟權，於是特別明文排除合意管轄規
    定之適用。是以，定型化契約當事人因此爭執涉訟時，如法
    人或商人據此向合意管轄法院起訴，在不影響當事人程序利
    益及浪費訴訟資源之情況下，非法人或商人之他造於為本案
    之言詞辯論前，得聲請移送於其管轄法院。因此，在無其他
    特別審判籍管轄法院之適用時，法院受理此種移轉管轄之聲
    請，自應依民事訴訟法第1條「以原就被」原則定管轄法院
    。
二、經查，本件原告主張被繼承人李錦東向原告申請信用卡使用
    並訂立契約，依兩造合意訂立之信用卡約定條款第28條約定
    ，兩造合意本院為管轄法院，惟被繼承人李錦東於108年11
    月29日死亡，而被告為被繼承人李錦東之遺產管理人，故被
    告應於管理被繼承人李錦東之遺產賸餘財產範圍內給付簽帳
    卡消費款等語。惟查，被繼承人李錦東生前最後住所為雲林
    縣，又本件被告亦設於雲林縣，於發生本件契約紛爭須訴訟
    時，自以在該處應訴最稱便利。在考量勞力、時間及費用等
    程序利益之情況下，原告作為一法人，以事先擬定之信用卡
    契約書約定本院為管轄法院，即屬顯失公平，揆諸前揭規定
    及說明所示，本件即應排除合意管轄法院規定之適用。兩造
    間既無其他特別審判籍管轄法院規定之適用，依民事訴訟法
    第1條第1項之規定，自應由臺灣雲林地方法院管轄，爰依被
    告之聲請，將本件移送於該管轄法院。
三、依民事訴訟法第28條，裁定如主文。
中　　華　　民　　國　　111 　年　　12　　月　　5 　　日
                  臺北簡易庭  法    　官　郭美杏
上列正本證明與原本無異。
如不服本裁定，應於裁定送達後10日內向本庭（臺北市○○○路
0 段000 巷0 號）提出抗告狀。
中　　華　　民　　國　　111 　年　　12　　月　　5 　　日
                            　書　記　官  林玗倩